# 请教陈版关于同一控制下子公司之间股权转让问题

提问人：wincolin 时间：2019-01-04 13:26:56
关于同一控制下子公司之间股权转让问题相关说明：上市公司 A 持有子公司 B公司 70%的股权，持有子公司 C 公司100% 的股权，B 公司持有子公司 D 公司 60% 股权，D 公司另外的 40% 股权由集团外部投资者持有；
2015 年 3 月份底，C公司对 D公司增资 1000 万元，C 公司增资后持有D 公司 38%的股权，对 D 公司具有重大影响，用权益法对 D公司的长投进行核算；C 公司增资后，B 公司对 D 公司的持股比例下降为 40%，增资协议及章程规定：“增资后，原股东与 C 公司平等成为 D 公司的股东，所有股东依照《中华人民共和国公司法》以及其他法律法规、部门规章和新公司《章程》的规定按其出资比例享有权利、承担义务。股东会为 D 权力机关，对公司一切重大事务作出决定。” 故初步考虑 B 公司、C 公司均不能单独控制 D 公司； 2015 年 3 月底增资前，B 公司对 D 公司长投账面价值为 900 万元，D 公司可辨认净资产公允价值为 1280 万元，D公司自被B 公司控制至 2014 年底累计未分配利润变动为-200万元， 2015 年 1-3月份净利润为-78 万元，假设 D 公司被 B 公司收购至 2015 年 3 月底除未分配利润变动外无其他所有者权益变动；问题 1 ：站在 B 公司的角度，由于 C 公司对 D 公司增资，导致 B 公司对 D 公司持股比例下降而丧失控制权，但该丧控是在同一控制下进行，B公司单体报表是否需要对丧失对D 控制权而确认损益？如不确认损益，账上应如何处理？问题 2 ：如 B 公司应该确认因丧失对 D 控制权的损益，B 公司个别财务报表损益金额应该是多少？以下分析及计算结果是否正确？根据会计准则：投资方因其他投资方对其子公司增资而导致本投资方持股比例下降，从而丧失控制权但能实施共同控制或施加重大影响的，投资方应当区分个别财务报表和合并财务报表进行相关会计处理：（ 1 ）在个别财务报表中，应当对该项长期股权投资从成本法转为权益法核算。首先，按照新的持股比例确认本投资方应享有的原子公司因增资扩股而增加净资产的份额，与应结转持股比例下降部分所对应的长期股权投资原账面价值之间的差额计入当期损益；然后，按照新的持股比例视同自取得投资时即采用权益法核算进行调整。（ 2 ）在合并财务报表中，应当按照《企业会计准则第 33 号——合并财务报表》的有关规定进行会计处理。B 公司个别财务报表损益金额 =100040%-90020%/60%= 100 万元；问题 3 ：B 公司股权下降对 D 公司具有重大影响，对 D 剩余长投按权益法进行核算，按准则要求按照新的持股比例视同自取得投资时即采用权益法核算进行调整，相关追溯调整以前年度损益是多少？以下计算过程是否合理？
B 公司因重新用权益法对 D 公司长投进行追溯调整，调整年初未分配利润金额 = -20040%= -80 万元；调整当期损益（1-3 月份损益）= -780.4=-31.2 万元；借：长投 -111.2 万元 贷：年初未分配利润 -80 万元投资收益 -31.2 万元问题 4 ： 2015 年底站在A 公司的角度，D 公司由始至终均在控制范围内，A 公司合并层面是否应该先把 B 公司单体报告中对于 D 公司确认的损益、追溯调整、权益法确认的投资收益等先冲回，C 公司单体报表上对于 D 公司的权益法确认的投资收益先回冲，然后合并层面反映本期对 D公司增资 1000 万元，该处理思路是否正确？

回答人：chenyiwei
1 、B 公司单户及合并报表应确认丧失对D 公司控制权的损益，其中个别报表层面的损益按《企业会计准则解释第 7 号》第一条规定计算；合并报表层面按《企业会计准则第 33 号——合并财务报表（ 2014 年修订）》第五十条规定计算。
2 、你计算的个别报表层面丧失控制权损益基本合理。需注意还应对剩余40%股权模拟权益法核算。
3 、可以这样理解。
4 、是。A 的合并报表层面仅体现一项收购少数股权交易，即外部股东对 D公司持股比例的降低，由此导致的少数股东权益的变动在 A 的合并报表层面调整资本公积。